【裁判字號】    99,易,233
【裁判日期】    991104
【裁判案由】    贓物
【裁判全文】
臺灣士林地方法院刑事判決               99年度易字第233號
公  訴  人  臺灣士林地方法院檢察署檢察官
被      告  丙○○
選任辯護人  沈惠珠律師
上列被告因贓物案件，經檢察官提起公訴（99年度偵字第7498號
），本院判決如下：
    主  文
丙○○無罪。
    理  由
一、公訴意旨略以：被告丙○○係臺北市士林區○○○路○ 段45
    7 號環強資源回收場之實際負責人，其明知案外人甲○○（
    另經檢察官提起公訴）數次攜往上址出售之湯淺廠牌車用電
    池均係來源不明之贓物，自民國99年2 月27日起至同年3 月
    下旬止，在環強資源回收場內，多次以每顆電池新臺幣（下
    同）400 元之代價，向甲○○購買上開竊得之車用電池共10
    顆。嗣因甲○○於同年3 月22日因竊盜車用電池遭警查獲，
    供出上情，始循線查獲，因認被告涉犯刑法第349 條第2項
    之故買贓物罪。
二、按犯罪事實應依證據認定，無證據不得認定犯罪事實；又不
    能證明被告犯罪者，應諭知無罪之判決，刑事訴訟法第154
    條第2 項、第301 條第1 項分別定有明文。又事實之認定，
    應憑證據，如未能發現相當證據，或證據不足以證明，自不
    能以推測或擬制之方法，為裁判基礎；且認定不利於被告之
    事實須依積極證據，苟積極證據不足為不利於被告事實之認
    定時，即應為有利於被告之認定；另認定犯罪事實所憑之證
    據，雖不以直接證據為限，間接證據亦包括在內，然而無論
    直接證據或間接證據，其為訴訟上之證明，須於通常一般之
    人均不致有所懷疑，而得確信其為真實之程度者，始得據為
    有罪之認定，倘其證明尚未達到此一程度，而有合理之懷疑
    存在，無從使事實審法院得為有罪之確信時，即應由法院為
    諭知被告無罪之判決（最高法院40年臺上字第86號、30年上
    字第816 號、76年臺上字第4986號判例意旨參照）。
三、公訴意旨認被告涉犯故買贓物罪，無非係以案外人甲○○於
    其自身所涉竊盜案件之偵查中指證為其主要論據。訊據被告
    堅決否認有何故買贓物之犯行，辯稱環強資源回收場向來只
    有收購報廢舊電池，且無印象曾向甲○○收購車用電池，況
    甲○○歷次陳述內容不一，而警員帶同甲○○前來現場指認
    時，現場只有廢棄電池，亦未扣得任何贓物等語。經查：
  (一)有關案外人甲○○於99年2 月27日至同年3 月19日該段期間
    ，六度持Ｃ型扳手行竊小貨車之車用電池合計8 顆，得手後
    攜往資源回收場變賣獲利之事實，業經甲○○於其所涉竊盜
    案件中自承在卷，核與被害人陳又嘉、陳金水、林進鋒、尚
    泰企業有限公司負責人李源豪、名晟歐化廚具有限公司負責
    人李建興之指證情節相符，並經本院以99年度易字第114 、
    129 號判決判處罪刑在案，甲○○雖不服提起上訴，因未敘
    述具體上訴理由，經臺灣高等法院於99年8 月2 日以99年度
    上易字第1655號判決駁回上訴而告確定，此有相關偵查卷宗
    、判決書以及臺灣高等法院被告前案紀錄表可佐，故甲○○
    攜往資源回收場變賣之車用電池確屬因財產犯罪所得之財物
    即刑法所稱之贓物上甚明。至起訴書雖記載甲○○變賣之車
    用電池共計10顆，然案外人林容生、洪阿福遭竊車用電池部
    分，因甲○○犯罪嫌疑不足，業經臺灣士林地方法院檢察署
    檢察官於99年4 月16日，以99年度偵字第4546號、第5818號
    為不起訴處分確定，此有該不起訴處分書在卷可參，足見此
    部分失竊之車用電池2 顆並無證據足以認定為甲○○行竊所
    得之贓物，自難認定已遭甲○○變賣獲利，復無其他證據足
    以認定甲○○另因財產犯罪而取得其他車用電池，是以本院
    認定甲○○於上開期間攜往資源回收場變賣之車用電池數量
    應為8 顆，合先敘明。
  (二)被告雖辯稱其向來僅收購各式報廢電池，但無印象曾向甲○
    ○收購過車用電池，然證人甲○○於檢察官偵查及本院審理
    時兩度當庭指證其於99年3 月22日該次為警查獲前，曾將竊
    得之車用電池售予在庭被告本人，其間有關出售之電池數量
    雖前後有10顆、1 顆之差異，然甲○○於本院審理中有關環
    強資源回收場之正確位置、員工人數僅一名男性、收購電池
    以秤重方式計價以及收購前當場測試有無電力等證述內容，
    核與被告自承情節一致，並經環強資源回收場員工丁○○證
    述在卷，足認甲○○之證述並非全然虛構或逃避警方追贓之
    飾詞，參以員警乙○○證稱「是甲○○帶我們去的，我們路
    況不熟，我和甲○○坐在警車後座，由甲○○帶路，我們從
    淡水走大度路接洲美快速道路，之後我們下快速道路，下去
    沒多遠，甲○○就指一家資源回收場說就是這家，附近也沒
    有其他回收場」、「（甲○○有無帶你們去其他的回收場？
    ）沒有」、「（當天從淡水出發，甲○○一路上是知道確切
    地點帶路，還是一路上找？）甲○○知道地點，直接帶我們
    去」（本院99年9 月30日審判筆錄第4 、6 頁參照），則以
    甲○○一開始經警帶同查贓時即毫不猶豫直接前往被告經營
    之資源回收場，復可清楚指證該資源回收場之相關細節，且
    被告僅稱「沒有印象」是否曾向甲○○收購車用電池，並非
    斷然否認等節以觀，本院綜合上開事證認定證人甲○○確實
    曾將竊得之車用電池出售予環強資源回收場。至證人甲○○
    雖於偵查中證稱分次出售之車用電池數量合計10顆，然甲○
    ○該次竊盜經檢察官起訴之竊得數量如前所述僅有8 顆，其
    餘2 顆即案外人林容生、洪阿福遭竊部分，因犯罪嫌疑不足
    ，業經檢察官為不起訴處分確定，足見甲○○於偵查中一再
    證稱其先後出售「10顆」車用電池予被告之說詞並非全然屬
    實。參以甲○○於本院審理中具結證稱其實際上僅出售1 顆
    車用電池予被告，前後證述明顯歧異，且員警帶同甲○○前
    往被告經營之資源回收場時並未扣得任何贓物，而甲○○自
    稱該段期間都是行竊3.5 噸貨車之車用電池，但與環強資源
    回收場現場堆置之電池外觀與型號不同，業經員警乙○○證
    述在卷（本院99年9 月30日審判筆錄第4 、7 頁參照），且
    甲○○當場亦無法確認環強資源回收場內有無其變賣之電池
    （第1380號偵查卷第11頁參照），則在缺乏其他積極證據相
    佐下，本諸「罪證有疑，利歸被告」法則，本院認定甲○○
    出售其竊得贓物予被告之車用電池數量為1 顆。
  (三)按刑法故買贓物罪之成立，係以他人犯有財產上之犯罪為前
    提，且行為人主觀上必須對其所收受之物係他人為財產犯罪
    所得之物有所認識，並進而故買，始具故買贓物之故意，如
    不能證明行為人有贓物認識，雖予以故買，仍不得以故買贓
    物罪相繩。起訴書雖記載被告「明知甲○○數次攜往上址出
    售之湯淺廠牌車用電池均係來源不明之贓物」，惟對於被告
    何以「明知」車用電池為來源不明之贓物，並未見檢察官舉
    證以實。且被告供稱向來只收購各式報廢電池，收購時如有
    空就會測試有無電力，有電的就不會收等語，核與甲○○證
    稱被告當場測試該車用電池並無電力後才同意收購之情吻合
    ，佐以本院認定被告向甲○○收購車用電池之數量僅有1 顆
    ，且甲○○證稱其當時有向被告表示該電池係因自己車輛壞
    掉而拔下來賣（本院卷第92頁參照），被告衡情亦無從認定
    該車用電池係來路不明之贓物，故無證據足以認定被告主觀
    上明知該車用電池為財產犯罪所得之贓物而故予買受。
  (四)公訴案件犯罪證據之蒐集，及提起公訴後，對犯罪事實之舉
    證責任及指出證明之方法，均屬公訴人之職責，原則上法院
    僅於當事人之主張及舉證範圍內進行調查證據，其經法定程
    序調查證據之結果，認已足以證明犯罪事實時，始得為犯罪
    事實之認定。若其為訴訟上之證明，於通常一般人仍有合理
    之懷疑存在，尚未達於可確信其真實之程度者，在該合理懷
    疑尚未剔除前，自不能為有罪之認定。法院不得以偵查機關
    關於某種犯罪之調查不易，即放棄上開原則之堅持，致有違
    背刑事訴訟無罪推定及嚴格證明之原則。茲查本院雖依卷內
    事證認定被告曾向甲○○買受車用電池1 顆，然檢察官針對
    被告「明知贓物而故買」乙節始終未能舉證以實，復查無其
    他證據足以證明被告犯故買贓物罪，本案不能證明被告犯罪
    ，應依法諭知無罪之判決。
四、又本案依檢察官所提出之證據不能證明被告犯罪，而如前所
    述應為被告無罪之判決，故被告另聲請傳喚證人傅祖杰、江
    朝鑫（待證事實為環強資源回收場向來只收購報廢電池），
    本院認無調查必要，附此敘明。
據上論斷，應依刑事訴訟法第301 條第1 項 ，判決如主文。
本案經檢察官朱學瑛到庭執行職務。
中    華    民    國    99    年    11    月    4     日
                  刑事第三庭審判長法  官    蔡明宏
                                  法  官    劉育琳
                                  法  官    楊皓清
以上正本證明與原本無異。
如不服本判決應於收受判決後10日內向本院提出上訴書狀，並應
敘述具體理由：其未敘述上訴理由者，應於上訴期間屆滿後20日
向向本院補提理由書（均須按他造當事人之人數附繕本）「切勿
逕送上級法院」。
                                  書記官   朱俶伶
中    華    民    國    99    年    11    月    4     日

司法院資訊處製作；財團法人民間司法改革基金會備份。
